【裁判字號】    98,聲再,120
【裁判日期】    980731
【裁判案由】    違反毒品危害防制條例
【裁判全文】
臺灣高等法院高雄分院刑事裁定         98年度聲再字第120號
再審聲請人
即受判決人  甲○○
上列聲請人因違反毒品危害防制條例案件，對於本院97年度上訴
字第2026號確定判決（原審案號：臺灣屏東地方法院96年度訴字
第1235號），聲請再審，本院裁定如下：
    主  文
再審之聲請駁回。
    理  由
一、本院確定判決以被告（即再審聲請人）甲○○意圖營利，基
    於販賣第一級毒品海洛因之犯意，以其所有之門號00000000
    00號行動電話，作為販賣海洛因之聯絡工具，於民國（下同
    ）96年8 月4 日下午2 時42分、2 時48分許，李岡聖以其持
    有之門號0000000000號行動電話撥打甲○○上開行動電話，
    議定以每包新臺幣（下同）500 元之價格購買海洛因，並約
    定會面地點，甲○○即於同日下午某時，在屏東縣內埔鄉○
    ○村○○道路旁，交付海洛因1 包予李岡聖，並向李岡聖收
    取500 元。甲○○復另行意圖營利，基於販入海洛因後賣出
    之意思，於同年8 月6 日下午1 時許，在屏東縣麟洛鄉某處
    ，向姓名年籍不詳綽號「阿春」之成年人，購得海洛因15包
    。嗣於同日下午1 時54分、1 時58分許，李岡聖以其行動電
    話撥打甲○○之行動電話聯絡購買海洛因，甲○○即與李岡
    聖議定販賣海洛因一包之價格為500 元，並約定見面地點，
    甲○○即於下午2 時5 分許，至屏東縣內埔鄉○○村○○道
    路旁與李岡聖會面進行交易，惟甲○○於欲將所攜帶之15包
    海洛因中之1 包毒品交付，並向李岡聖收取價金時，為警當
    場發現，上前逮捕，甲○○見狀立即將尚未交付之毒品放回
    身上，李岡聖則乘隙逃逸，致未完成該次交易，嗣警方扣得
    放置在甲○○之自小客車內為其所有之海洛因14小包及由其
    身上掉落之海洛因1 小包，藏放毒品之塑膠吸管15支、供販
    毒聯絡用之行動電話1 具等情罪證明確，而以被告甲○○所
    為，係犯販賣第一級毒品罪2 罪，各罪分別判處有期徒刑15
    年6 月，褫奪公權7 年，並定應執行刑為有期徒刑22年，褫
    奪公權7 年，而告確定（甲○○上訴最高法院，經該院以上
    訴違背法律上之程式予以駁回）。
二、受判決人即被告甲○○以本案判決確定後，發見新證據為由
    ，聲請再審，其聲請意旨略稱：(一)證人李岡聖於確定判決法
    院已證述係與被告甲○○一起去麟洛鄉購買毒品，其在警偵
    訊時供稱向被告購買毒品，並非事實等語，然該院竟以證人
    李岡聖與被告經警提解應訊時，係同車而有交談，其在該院
    變異證詞，顯係受外力干擾，而為迴護被告之詞，不足採信
    ，應以偵訊之證述為可採，實有悖修正後刑事訴訟法規定之
    立法精神，已有違法未當，且就證人在警詢時之陳述與審判
    中之陳述不符時，因其先前之陳述是否具有較可信之特別情
    況，而得依刑事訴訟法第159 條之2 規定，採為證據，乃該
    院就此未予論敘，亦有不適用法則之違法。(二)刑法之販賣行
    為須以營利為目的，原確定判決就被告曾與李岡聖交易毒品
    之自白，並未探討該交易行為究竟出於幫助李岡聖買進毒品
    ，或係與「阿春」共同販賣毒品，遽認被告有販賣毒品之犯
    行，亦有違論理法則。(三)確定判決係以被告持有之00000000
    00號行動電話通聯紀錄，論斷被告於96年8 月6 日確係基於
    販入後賣出之意思買進海洛因毒品，然經該院比對被告所有
    之0000000000號及0000000000號行動電話通聯紀錄結果，並
    未發現證人潘義宏、李才賢於公訴意旨所指日期，有撥打被
    告上開行動電話之情事，另證人陳振弘、劉瑞峰之供述前後
    歧異，不足採信，認公訴意旨以被告販賣海洛因予潘義弘、
    李才賢、陳振弘、劉瑞峰部分犯罪不能證明，不另為無罪之
    諭知，然竟又以被告持有之0000000000號之行動電話通聯紀
    錄而認定被告有販賣毒品海洛因予李岡聖之犯行，亦有理由
    矛盾之違法，上開證人李岡聖於詰問庭之供述、被告之自白
    及確定憑以論罪之「通聯紀錄」等證據，於法院審理時即已
    存在，足以動搖原確定判決而為被告有利之判決，為判決確
    定後發見之新證據，爰依法聲請再審云云。
三、按刑事訴訟法第420 條第1 項第6 款所稱發見確實之新證據
    ，除須具有該證據可認確實足以動搖原確定判決，而對受判
    決人為有利判決之「確實性」特性外，尚須具備該證據係在
    事實審法院於判決前即已存在，因未經發現，不及調查斟酌
    ，或審判時未經注意，至其後始行發見之「嶄新性」特質，
    二者不可或缺，尚未兼備上開2 種再審新證據之特性，即不
    能據為再審之原因。經查，證人李岡聖於警詢時之陳述，因
    屬傳聞證據，依刑事訴訟法第159 條第1 項之規定，原則上
    並無證據能力，惟如證人於警詢時之陳述與審判時之陳述不
    符，其先前之陳述具有特別可信之情況，且為證明被告犯罪
    所必需時，依刑事訴訟法第159 條之1 第2 項之規定，應認
    為有證據能力，而得採被告犯罪之證據；然證人李岡聖於警
    詢時所述，係對被告不利，確定判決就該警詢時之陳述雖未
    加論述，並不足以動搖原確定判決而為被告有利之判決。又
    確定判決認李岡聖在該院審理時證述，係迴護被告之詞，不
    予採信，此為法院就調查證據所得而為事實之判斷，屬職權
    之行使，並無違法。又確定判決就被告向綽號「阿春」者買
    進毒品海洛因時，即有營利之意圖，已於判決理由論述綦詳
    ，聲請意旨認確定判決未予論述，即有誤會。又確定判決就
    通聯紀錄中有被告與證人李岡聖之通話紀錄，認可作為被告
    與證人李岡聖交易毒品之佐證，而因未發現證人潘義宏、李
    才賢有於公訴所指日期撥打被告行動電話之情事，另證人陳
    振弘、劉瑞峰之供述前後歧異，是否真實，已足滋疑，而認
    公訴意旨以被告另有販賣毒品予上開4 證人部分犯罪不能證
    明，不另為無罪之諭知，亦無理由矛盾之情形。綜上，聲請
    再審意旨所陳並非確定判決後發見之新證據，至為明灼，揆
    諸前揭說明，即不得據為再審之原因，聲請人執以聲請再審
    ，即無理由，應予駁回。
四、據上論結，應依刑事訴訟法第434 條第1 項，裁定如主文。
中    華    民    國    98    年    7     月    31    日
                  刑事第四庭    審判長法  官  蕭權閔
                                      法  官  吳進寶
                                      法  官  陳吉雄
以上正本證明與原本無異。
如不服本裁定應於送達後5 日內向本院提出抗告狀。
中    華    民    國    98    年    8     月    3     日
                                      書記官  鄭翠芬


司法院資訊處製作；財團法人民間司法改革基金會備份。
